臺灣板橋地方法院刑事判決　　　　　　　95年度訴字第716 號
公　訴　人　台灣板橋地方法院檢察署檢察官
被　　　告　甲○○
選任辯護人　陳家慶律師
　　　　　　黃英豪律師
上列被告因違反毒品危害防制條例案件，經檢察官提起公訴（94
年度偵字第11277 號），本院判決如下：
    主      文
甲○○販賣第二級毒品，處有期徒刑玖年。扣案如附表編號一、
二所示之大麻均沒收銷燬之；扣案包裹大麻之紙袋壹只、空包裝
捌個、行動電話ＳＩＭ卡壹枚（門號：0000000000號
）、販賣所得現金新台幣壹拾萬伍仟元均沒收之。
    事      實
一、甲○○明知大麻係毒品危害防制條例所列管之第二級毒品，
    非經許可，不得持有、販賣，詎為意圖營利，竟基於販賣第
    二級毒品大麻之犯意，先於民國94年6 月間，向真實年籍、
    姓名不詳之成年男子購入如附表編號一、二所示之大麻，加
    以分裝後，於94年6 月27日下午，以其所持用之0000000000
    號行動電話撥打0000000000號行動電話予乙○○，詢問是否
    欲購買大麻，談妥交易數量、價格後，於同日下午5 時許，
    以相同方式聯絡乙○○，約定交易時間、地點，乙○○遂依
    約於同日晚間11時許，駕駛車號２Ａ─８６２號計程車至甲
    ○○位於台北縣永和市○○○路○段100 號4 樓之1 住處樓
    下等候，甲○○即將如附表編號一所示之大麻煙草4 大包（
    總驗餘淨重495.74公克，空包裝重10.70 公克）以紙袋包裹
    ，搭乘電梯下樓，進入乙○○所駕駛之前開計程車後座，以
    新台幣（下同）十萬五千元之價格販賣予乙○○後，隨即下
    車返回住處。
二、乙○○取得該袋大麻煙草後，旋駕車離去，經現場埋伏警員
    趨車尾隨，於同日晚間11時15分許，趁乙○○在台北市○○
    ○路○段20號前停等紅燈時上前圍捕，在該計程車副駕駛座
    扣得該袋大麻煙草。乙○○遭逮獲後，同意配合警方查出上
    手，供稱該袋大麻煙草係於前開時、地，向「阿龍」購得，
    警方即於同年月29日下午5 時10分許，持搜索票前往甲○○
    上開住處執行搜索，當場在該處房間電腦架上查獲如附表編
    號二所示預備供販賣之大麻煙草、大麻浸膏等物，另在房間
    床頭櫃內扣得甲○○販賣毒品所得現金十萬五千元，供聯絡
    之行動電話1 支（門號為：0000000000號），另扣得與本案
    無關之現金六十五萬一千四百元、行動電話1 支（門號為：
    0000000000號）及筆記本帳冊2 本等物。
三、案經台北市政府警察局大同分局報告台灣板橋地方法院檢察
    署檢察官偵查起訴。
    理      由
壹、有罪部分：
  一、關於證據能力部分：
  （一）關於證人乙○○於警詢及偵查中之證述，得為證據。
    １、按被告以外之人於偵查中向檢察官所為之陳述，除顯有
        不可信之情況者外，得為證據；又被告以外之人於審判
        中有傳喚不到情形者，其於檢察事務官、司法警察官或
        司法警察調查中所為之陳述，經證明具有可信之特別情
        況，且為證明犯罪事實之存否所必要者，得為證據，刑
        事訴訟法第159 條之1 第2 項、第159 條之3 第3 款分
        別定有明文。
    ２、查證人乙○○於接受司法警察詢問時所為之言詞陳述，
        雖屬傳聞證據，惟證人乙○○經本院傳喚、拘提無著，
        有傳票回執、拘票、在監在押查詢資料等件附卷可參，
        而證人乙○○於警詢及偵查中證述時，係出於自由意志
        ，具有可信之特別情況，且為證明犯罪事實之存否所必
        要；另於偵查中具結後所為之證言，並無不可信之情況
        ，依前開條文規定，均有證據能力。
  （二）本案認定犯罪事實所用之證據，除證人乙○○於警詢及
        偵查中之證言，依法有證據能力，已如前述外，其餘證
        據（包含被告於警詢及偵查中之供述、證人林貞廷、黃
        雍翔於警詢及偵查中之證述、監視錄影翻拍照片、查獲
        照片、監聽譯文、扣案大麻、鑑定報告、現金十萬五千
        元等）經檢察官、被告、辯護人於本院審理時同意將該
        等證據資料列為證據調查，本院審酌上開證據資料作成
        時之情況，並無不適當之情形，且證據力並未明顯偏低
        ，依刑事訴訟法第159 條之5 第1 項規定，均應具有證
        據能力。
  二、訊據被告甲○○固不否認有於前開時、地，交付系爭手提
      紙袋予乙○○之事實，惟矢口否認有何犯行，辯稱：伊沒
      有販賣大麻給乙○○，系爭大麻是他前兩天來我家，寄放
      一個紙的手提袋，不知道裡面是什麼云云。
  三、本院查：
  （一）上揭有關被告如何於前開時、地，與證人乙○○電話聯
        絡，再於約定時間持系爭紙袋自其住處搭乘電梯下樓，
        進入乙○○所駕駛之計程車後座，停留約20、30秒後，
        隨即下車返回住處。再於二日後為警在其住處查扣如附
        表編號二所示之大麻煙草、現金、行動電話等物之事實
        ，為被告所不否認，並經證人即被告女友林貞廷於警詢
        時證述明確，復有監視錄影翻拍照片、查獲照片等在卷
        可佐（見偵卷第19-20 頁、第47-58 頁），且扣案大麻
        煙草、大麻浸膏等物，經送法務部調查局鑑定結果，確
        實檢出第二級毒品大麻成分，有該局94年11月9 日調科
        壹字第060010539 、000000000 號鑑驗通知書附卷可參
        （見偵卷第191 、192 頁），是被告確有交付系爭紙袋
        予乙○○，且為警在其住處扣得大麻煙草等物無訛。
  （二）而乙○○於取得系爭紙袋後，旋駕車離去，經現場埋伏
        警員趨車尾隨，於15分鐘後，在台北市○○○路○段20
        號前圍捕，於該車副駕駛座扣得系爭紙袋等情，亦據證
        人即查獲警員黃雍翔於偵查時結證明確（見偵卷第208
        、209 頁），核與證人乙○○於警詢時證述之情節相符
        （見偵卷第24-27 頁），且扣案紙袋內裝物經送法務部
        調查局鑑定，其結果均含大麻成分，有該局94年9 月5
        日調科壹字第020007336 號鑑定通知書在卷可按（見偵
        卷第251 頁），是被告交付之紙袋內裝有大麻煙草，總
        淨重495.74公克等情，應堪認定。
  （三）又被告係於94年6 月27日下午，以0000000000號行動電
        話撥打0000000000號行動電話予乙○○，詢問是否購買
        大麻，談妥以十萬五千元販賣大麻500 公克後，乙○○
        即向友人「小謝」、「AMANDA」共同集資（每人各出資
        三萬五千元），被告再於同日下午5 時許，以相同方式
        聯絡約定晚間11時許在被告住處樓下交易，乙○○依約
        前往後，被告即進入該計程車後座，將該袋大麻煙草販
        賣予乙○○，乙○○則交付十萬五千元予被告等事實，
        迭經證人乙○○於警詢及偵查時證述屬實，且互核相符
        ，並有如附表編號一所示之大麻煙草、在被告住處查扣
        之現金十萬五千元可資佐證，是被告確有販賣系爭大麻
        煙草予乙○○等情，亦堪認定。
  （四）被告雖辯稱：伊沒有販賣大麻給乙○○，系爭大麻是他
        前兩天來我家，寄放一個紙的手提袋，不知道裡面是什
        麼云云，惟查：被告與乙○○係相識之友人，彼此互稱
        「阿龍」、「小馬」，且有多通電話聯絡等情，為被告
        所不否認，則該袋大麻煙草果如被告所辯係乙○○數日
        前遺留被告住處，則被告下樓交還時，理應由乙○○下
        車迎取致意，或由被告直接從車窗交還即可，被告何須
        上車，遑論進入該計程車後座？更無僅停留不到30秒旋
        即下車之理，顯然被告係佯裝搭乘計程車客人，掩護販
        賣毒品犯行甚明。又被告住處確實扣得現金七十五萬六
        千四百元，足以佐證乙○○確有交付十萬五千元予被告
        。被告前開所辯，核與事證不符，顯係卸責避就之詞，
        不足採信。
  （五）綜上所述，本案事證明確，被告犯行，洵堪認定。
  四、核被告所為，係犯毒品危害防制條例第4 條第2 項之販賣
      第二級毒品罪。被告販賣前後持有大麻之低度行為，為其
      進而販賣之高度行為所吸收，不另論罪。
  五、爰審酌被告之素行、犯罪之動機、目的均僅為圖一己之私
      利、所販賣之大麻數量非少，助長毒品氾濫，對於國民身
      體健康危害甚鉅，情節非輕，及犯罪後之態度等一切情狀
      ，量處如主文所示之刑，以示懲儆。
  六、扣案如附表編號一、二所示之大麻（不含外包裝），為查
      獲之第二級毒品，不問屬於犯人與否，均應依毒品危害防
      制條例第18條第1 項前段規定宣告沒收銷燬之。又扣案之
      紙袋、煙草罐等毒品外包裝，係用於包裹毒品，防止毒品
      裸露、逸出、防潮，並便於攜帶、販賣；與被告所有供本
      案聯絡所用之0000000000號行動電話ＳＩＭ卡，均為被告
      供販賣毒品所用之物；扣案現金其中十萬五千元，則係被
      告販賣毒品所得財物，爰依毒品危害防制條例第19條第1
      項規定，宣告沒收之。至扣案之其餘現金六十五萬一千四
      百元、門號0000000000號行動電話及筆記本帳冊2 本等物
      ，核與本案無關，本院礙難為沒收之諭知。
貳、不另為無罪之諭知部分：
  一、公訴意旨另以：被告意圖營利，基於販賣第二級毒品大麻
      之概括犯意，自94年6 月間起，向真實姓名、年籍不詳之
      成年男子，購入大麻加以分裝之後，以前開0000000000號
      行動電話作為對外販毒聯絡工具，將大麻販賣予不特定人
      施用牟利，因認被告另涉犯毒品危害防制條例第4 條第2
      項之販賣第二級毒品罪嫌云云。
  二、按犯罪事實應依證據認定之，無證據不得認定犯罪事實；
      又不能證明被告犯罪者，應諭知無罪之判決，刑事訴訟法
      第154 條第2 項、第301 條第1 項分別定有明文。次按刑
      事訴訟法第161 條已於91年2 月8 日修正公布，其第一項
      規定：檢察官就被告犯罪事實，應負舉證責任，並指出證
      明之方法。因此，檢察官對於起訴之犯罪事實，應負提出
      證據及說服之實質舉證責任。倘其所提出之證據，不足為
      被告有罪之積極證明，或其指出證明之方法，無從說服法
      院以形成被告有罪之心證，基於無罪推定之原則，自應為
      被告無罪判決之諭知（最高法院92年台上字第128 號判例
      意旨參照）。
  三、本件公訴人認被告涉犯前開罪嫌，無非係以此部分事實，
      有扣案筆記影本、監聽譯文等件在卷可稽，為其論據。
  四、訊據被告堅決否認有何犯行，辯稱：伊沒有販賣大麻等語
      。是本案之爭點即為被告有無前開販賣大麻犯行，本院自
      應就此加以審酌。
  五、本院查：
  （一）扣案筆記影本上記載：「小馬：500 X 150 = 75000（
        清）」等情，參酌證人乙○○前開證述：被告都叫伊「
        小馬」、交付十萬五千元以購買大麻五百克等語，足以
        佐證被告係以一克一百五十元之價格販入500 克之大麻
        ，共計七萬五千元，且已將該批大麻販予證人乙○○獲
        利。惟筆記影本上其他記載：「總：0000000-」、「總
        ：10000 」、「小政 2200 X 140 = 308000」、「志明
        ：1000 X 160 ＝ 160000」、「政中 280 X 160 ＝
        44800 」、「1000 X 140 = 140000 」等語（見偵卷第
        40頁），固可推論被告係以一克一百四十元至一百六十
        元不等之價格先後販入大麻，惟查無其他證據足認被告
        確已販賣該等毒品，是該筆記影本尚不足為被告不利之
        認定。
  （二）至監聽譯文顯示被告通聯提及「紅色小三顆」、「紅的
        人家有185 」、「蝴蝶」、「NIKE500 」、「賓士500
        」等語（見偵卷第71-104頁），雖可證明被告係以業界
        暗語、「黑話」聯絡，惟亦無證據足認被告確有於94年
        6 月間販賣大麻予不特定人施用牟利等犯行。
  六、綜上所述，檢察官所舉之證據，不足為被告有罪之積極證
      明，無從說服法院以形成被告有罪之心證，基於無罪推定
      之原則，原應為被告此部分無罪判決之諭知，惟公訴人認
      被告此部分之犯行，與前開論罪科刑之有罪部分，有修正
      前刑法關於連續犯之裁判上一罪關係，爰不另為無罪之諭
      知，附此敘明。
據上論斷，應依刑事訴訟法第299 條第1 項前段，毒品危害防制
條例第4 條第2 項、第18條第1 項前段、第19條第1 項，判決如
主文。
本案經檢察官彭聖斐到庭執行職務。
中　　華　　民　　國　　96    年    8     月    27    日
            刑事第六庭  審判長法　官  許仕楓
                              法　官  饒金鳳
                              法　官  林鈺琅
以上正本證明與原本無異。
如不服本判決，應於收受送達後十日內向本院提出上訴書狀。
                              書記官  林蔚然
中    華    民    國    96    年    8     月    27    日
附錄本案論罪科刑法條全文
毒品危害防制條例第4 條：
  製造、運輸、販賣第一級毒品者，處死刑或無期徒刑；處無期
  徒刑者，得併科新臺幣一千萬元以下罰金。
  製造、運輸、販賣第二級毒品者，處無期徒刑或七年以上有期
  徒刑，得併科新臺幣七百萬元以下罰金。
  製造、運輸、販賣第三級毒品者，處五年以上有期徒刑，得併
  科新臺幣五百萬元以下罰金。
  製造、運輸、販賣第四級毒品者，處三年以上十年以下有期徒
  刑，得併科新臺幣三百萬元以下罰金。
  製造、運輸、販賣專供製造或施用毒品之器具者，處一年以上
  七年以下有期徒刑，得併科新臺幣一百萬元以下罰金。
  前五項之未遂犯罰之。
附表：
┌──┬────────────────────────────┐
│編號│  應  沒  收  之  物  品  及  數  量                    │
├──┼────────────────────────────┤
│ 一 │大麻煙草四包（總驗餘淨重495.74公克，空包裝重10.70 公克）│
├──┼────────────────────────────┤
│    │大麻煙草二包（總驗餘淨重5.35公克，空包裝重0.84公克）、  │
│ 二 │大麻煙捲一支（驗餘淨重0.38公克、空包裝重0.85公克）、    │
│    │大麻浸膏一粒（驗餘淨重1.88公克，空包裝重0.81公克）      │
├──┼────────────────────────────┤
│ 三 │行動電話ＳＩＭ卡（門號：0000000000號）一張              │
├──┼────────────────────────────┤
│ 四 │現金新台幣十萬五千元                                    │
└──┴────────────────────────────┘
